【裁判字號】    90,上易,60
【裁判日期】    900510
【裁判案由】    損害賠償
【裁判全文】
臺灣高等法院高雄分院民事判決      九十年度上易字第六０號
      上  訴  人  乙○○
      被  上訴人  甲○○
      訴訟代理人  張榮作律師
右當事人間損害賠償事件，上訴人對於中華民國八十九年十一月十五日臺灣高雄地方
法院八十九年度附民字第六六三號刑事附帶民事訴訟第一審判決提起上訴，經本院刑
事庭移送（本院八十九年度附民上字第八九號），本院判決如左：
      主      文
原判決關於駁回上訴人後開第二項之訴部分廢棄。
被上訴人應給付上訴人新台幣貳拾萬元，及自民國八十九年十一月十六日起至清償日
止，按年息百分之五計算之利息。
其餘上訴駁回。
第二審訴訟費用，由上訴人負擔五分之四，餘由被上訴人負擔。
      事      實
甲、上訴人方面：
  一聲明：求為判決：
    (一)原判決廢棄。
    (二)被上訴人應賠償上訴人新台幣（下同）壹佰萬元，及自起訴狀繕本送達翌日起
      至清償日止，按年息百分之五計算的利息。
  二陳述：
    被上訴人於民國（下同）八十九年五月二日晚上九時許，在高雄市○○路二一二
    號住處毆傷上訴人，其所犯傷害罪，已經  鈞院以八十九年度上易字第二一七九
    號刑事判決處罰金三千元確定，爰請求被上訴人應給付精神慰藉金一百萬元。
乙、被上訴人方面：
  一聲明：求為判決
    (一)上訴駁回。
    (二)第一、二審訴訟費用由上訴人負擔。
  二陳述：
    (一)本件被上訴人與上訴人乃是夫妻關係，並育有二子，分別為長子高御崴（七十
      六年生）及次子高御翔（七十九年生），惟因雙方個性不合，生活並非融洽，
      而近來上訴人一直要求被上訴人離婚，然被上訴人因考慮離婚對於兩名小孩之
      影響過大，故一直不予同意，惟上訴人卻因而常常採取各種方式逼被上訴人離
      婚，例如每日皆將次子帶回其娘家，直至晚上九點後方返家，並常對被上訴人
      摔東西，甚者，因長子與被上訴人較為親近，上訴人竟因細故即對其施以體罰
      等等。此次上訴人又提出驗傷單並對被上訴人提出傷害告訴，亦是上訴人欲逼
      迫被上訴人離婚之方法。
    (二)在本件衝突中，係上訴人先持物品毆打被上訴人，被上訴人乃是基於「正當防
      衛」之意思，搶下上訴人手中之玩具、吸塵器，故而縱然被上訴人為避免遭受
      上訴人傷害而搶走上訴人手中之物品，而有拉扯到上訴人之手臂，亦非基於傷
      害之故意無疑，而在上訴人持續毆打被上訴人之情形下，要求被上訴人於搶下
      上訴人手上物品時，仍需注意「拉扯」之力道，避免造成上訴人瘀傷，實是強
      人所難，且為事實上之不能。而事實上被上訴人不僅遭上訴人抓傷臉部及身體
      ，且身體多處亦遭上訴人持各式物品毆打成傷，連眼鏡都遭打破，惟被上訴人
      因基於夫妻感情並未前往驗傷。現在先打人之上訴人不僅對被上訴人一再提起
      訴訟（其目的乃是為求離婚，上訴人曾於原審自承），且要求一百萬元之慰藉
      金，實是無理至極。況且觀乎上訴人所提之驗傷單，是在二手上肢部分之輕微
      瘀傷，（此可能係被上訴人為阻止上訴人之傷害行為所導致），上訴人竟提出
      一百萬元之精神慰藉金，更足見其心態之可議。
      理      由
一、上訴人主張：被上訴人係上訴人之夫，被上訴人因不滿上訴人常與娘家聯絡並帶
    其小兒子回娘家，竟於八十九年五月二日晚間九時許，在高雄市○○區○○路二
    一二號住處四樓浴室外，以傷害之故意，將上訴人倒，並出手毆打上訴人手部
    ，致上訴人雙手及左腳受有八處皮下瘀血各約六×三公分、七×四公分、四點五
    ×二公分、四點五×六公分、一點五×零點八公分、二點五×二公分、二×一點
    五公分、二×二點五公分之傷害，爰請求被上訴人賠償精神慰藉金一百萬元及法
    定遲延利息等語。
二、被上訴人則以：係上訴人先持物品毆打被上訴人，而被上訴人乃是基於「正當防
    衛」之意思，搶下上訴人手中之玩具、吸塵器，故縱然被上訴人為避免遭受上訴
    人傷害而搶走上訴人手中之物品，而有拉扯到上訴人之手臂，亦非基於傷害之故
    意等語，資為抗辯。
三、查被上訴人於八十九年五月二日廿一時傷害上訴人之事實，業據上訴人提出郭綜
    合醫院驗傷診斷書附於臺灣高雄地方法院檢察署八十九年度偵字第一０五二九號
    案卷可稽，而其指述被傷害部位情節，亦核與診斷書之記載相符；又經證人即兩
    造之子高御翔於上開偵字案件檢察官訊問時證述明確屬實，並經本院調閱本院八
    十九年度上易字第二一七九號傷害案全卷審認無訛，而被上訴人因該傷害事實，
    經本院判處罰金三千元確定，有判決正本附卷足稽，堪信上訴人之主張為真實，
    被上訴人否認毆打上訴人及主張正當防衛為無可採。
四、按不法侵害他人身體、健康者，被害人雖非財產上之損害，亦得請求賠償相當之
    金額，民法第一百九十五條第一項前段規定甚明，被上訴人於前揭時地傷害上訴
    人，上訴人據此請求被上訴人給付精神慰藉金，自屬有據。
五、查上訴人五專畢業，從事廣告設計，有營利事業登記證影本在卷可證，每月所得
    約十五萬元為上訴人所自認，雖被上訴人提出上訴人八十八年度綜合所得稅額證
    明書影本，主張上訴人營利所得淨額僅為四十多萬元等情，惟查上訴人或有漏報
    ，且年度「淨額」縱使為四十多萬元，亦不能反證其每月無約十五萬元之所得，
    被上訴人所述，尚不足為憑，又上訴人有透天四樓房屋一棟，而被上訴人大學畢
    業，現為高中老師，月薪有七萬多元，有公寓一、二樓計四十多坪，分據兩造自
    承在卷，本院斟酌兩造上開教育程度、職業、收入、經濟狀況及上訴人受傷尚非
    嚴重等情，認上訴人請求精神慰藉金二十萬元及自八十九年十一月十六日（起訴
    狀繕本送達翌日）起至清償日止，按年息百分之五計算之利息部分為合理，超過
    部分，為無理由。原審未察及此，就上開二十萬元及法定遲延利息部分為上訴人
    敗訴之判決，尚有未洽，上訴論旨就此部分求予廢棄改判為有理由，爰由本院予
    以廢棄改判如主文第二項所示，至於超過部分，原審為上訴人敗訴之判決，核無
    不合，上訴論旨求予廢棄為無理由，應予駁回。
六、結論，本件上訴為一部有理由，一部無理由，依民事訴訟法第四百四十九條第一
    項、第四百五十條、第七十九條但書，判決如主文。
中      華      民      國    九十      年      五      月      十      日
                                      臺灣高等法院高雄分院民事第三庭
~B1審判長法官  張國彬
~B2法      官  徐文祥
~B3法      官  張明振
右為正本係照原本作成。
不得上訴。
中      華      民      國    九十      年      五      月      十一    日
~B法院書記官  劉博文
                                                                        Ｑ


司法院資訊處製作；財團法人民間司法改革基金會備份。
